臺灣板橋地方法院刑事判決　　　　　　　　　　　　 九十二年度交訴字第五五號
　　公　訴　人　臺灣板橋地方法院檢察署檢察官
　　被　　　告　甲○○
右列被告因違反廢棄物清理法等案件，經檢察官提起公訴（九十一年度偵字第二一三
四五號、九十二年度偵字第一一四六號），本院判決如左：
    主  文
甲○○從事業務之人，因業務上之過失致人於死，處有期徒刑陸月，如易科罰金以參
佰元折算壹日，緩刑參年。被訴違反廢棄物清理法部分無罪。
    事  實
一、甲○○係曳引車司機，職司駕車載運貨物，為從事汽車駕駛業務之人。於民國九
    十一年十月三十一日晚間，駕駛車牌號碼七Ｋ｜六七六號附後掛八Ｍ｜八一號子
    車之曳引車，載運清除工地開挖地下室之砂土，沿台北縣三峽鎮○○路○段往大
    溪方向行駛。於同日十九時五十五分許，途經該路段一八六巷口，其原應注意汽
    汽車駕駛人應注意車前狀況及兩車併行之間隔，隨時採取必要安全措施，以防止
    危險之發生，而依當時情形又無不能注意之情事，竟疏於注意及此；適有丙○○
    騎乘車牌號碼ＴＹＣ｜九二七號機車後附載許碧純，行駛於同向前方，因許碧純
    欲吐掉口香糖，丙○○乃先偏右變換車道行駛路邊，此時甲○○欲超車行駛，竟
    疏未注意右前方機車動態，丙○○亦疏未注意甲○○所駕之車已至其左側，所騎
    機車貿然左切變換車道，致甲○○所駕曳引車之子車右側與丙○○所騎機車發生
    擦撞，倒地後許碧純顱內出血，送醫後延至同年十一月三日不治死亡；丙○○則
    受有左足背開放性傷口併瘀傷、左上臂多處擦傷及右髖部挫傷之傷害。甲○○於
    犯罪被發覺前，主動向前來處理之員警承認自己係肇事人，進而接受裁判。
二、案經丙○○及許碧純之父乙○○訴由台北縣政府警察局三峽分局報告臺灣板橋地
    方法院檢察署檢察官偵查起訴。
    理  由
壹、有罪部分：
一、訊據被告甲○○，固坦承係曳引車司機及於前揭時地，駕車與告訴人丙○○之機
    車碰撞，致許碧純死亡、丙○○受傷之事實不諱，惟矢口否認其駕駛行為有何過
    失，辯稱：其自丙○○機車左後方超車，有保持一公尺之安全間隔，其自後照鏡
    觀察，是丙○○機車撞到曳引車右後輪等語。經查，右揭事實業據告訴人丙○○
    於警詢時指述其先行駛至路邊等許碧純吐完口香糖，迨左偏騎回外側車道，機車
    左側就與被告車輛碰撞一情綦詳。又本案經送請台灣省車輛行車事故覆議鑑定委
    員會鑑定結果，亦認定被告超車時未充分注意右前方機車之動態，丙○○機車左
    切回車道未充分注意左後方被告車輛之動態，同為肇事因素，有該會九十二年十
    月二十一日府覆議字第九二一一八號鑑定書在卷可查，並有台北縣政府警察
    局道路交通事故調查報告表、現場草圖，車損及現場照片，台北縣政府警察局發
    違反道路交通管理事件通知單在卷可稽。足見本案被告駕車未注意右前方狀況，
    所辯無過失云云，自不足採信。按駕駛人應注意車前狀況及兩車併行之間隔，隨
    時採取必要之安全措施，道路交通安全規則第九十四條第三項定有明文。被告駕
    車自應注意上述道路交通安全規定，又依附卷之交通事故調查報告表所載，本件
    肇事時、地之天候、路況皆良好，被告亦無不能注意之情事，竟疏未注意及此，
    致與丙○○所騎機車發生碰撞，可證被告之駕車失當行為，顯有過失。另本案告
    訴人丙○○受傷一情，有恩主公醫院診斷證明書可稽，被害人許碧純死亡之情，
    亦經檢察官督同檢驗員相驗屬實，製有相驗筆錄、相驗屍體證明書、驗斷書在卷
    可憑。足證告訴人丙○○所受傷害、許碧純之死亡，均與被告之過失行為有因果
    關係，本案事證明確，被告犯行洵堪認定。
二、被告為從事駕駛業務之人，其因業務上之過失致丙○○受傷、許碧純死亡，核其
    所為，係犯刑法第二百八十四條第二項前段之業務過失傷害罪、第二百七十六條
    第二項之業務過失致死罪。其一過失行為觸犯二罪名，為想像競合犯，應從一重
    之業務過失致死罪處斷。被告肇事後未被有偵查權之公務員或機關發覺其為犯嫌
    前，留在事故現場向到場處理之警員自承犯行，進而接受裁判，合乎自首之要件
    ，應依刑法第六十二條前段減輕其刑，並依法先加後減之。爰審酌被告之品行、
    過失之程度、所生之危害、肇事後已與被害人許碧純家屬達成民事上之和解，有
    本院和解筆錄可稽，及本案事故告訴人丙○○亦同有肇事責任等情狀，量處有期
    徒刑六月，併諭知易科罰金之折算標準，以資懲儆。末查被告前此未曾受有期徒
    刑以上刑之宣告，有全國前案查註紀錄表一份附卷，其因一時疏忽肇事，經此教
    訓，當能知所警惕，而無再犯之虞，本院認所宣告之刑以暫不執行為適當，爰併
    宣告緩刑三年，用昭自新，並觀後效。
貳、無罪部分：
一、公訴意旨另以：甲○○於明知自己未依廢棄物清理法第四十一條第一項（九十年
    十月二十四日公布修正前為第二十條）規定領有廢棄物清除許可文件，不得從事
    廢棄物清除，竟於民國九十一年十月三十一日晚間，駕駛車牌號碼七Ｋ｜六七六
    號附後掛八Ｍ｜八一號子車之曳引車，前往台北縣中和市○○路、中山路口處，
    以每台車新台幣一千七百元之代價，為姓名年籍不詳者載運清除該址工地開挖地
    下室屬於一般事業廢棄物之廢土，並沿台北縣三峽鎮○○路○段往大溪方向行駛
    等情，因認甲○○涉犯廢棄物清理法第四十六條第一項第四款罪嫌。
二、訊之被告甲○○，辯稱當日所載運之物品，係挖自於工地地下之乾砂土，未夾雜
    其他物質，其無違反廢棄物清理法第四十六條第一項第四款之罪等語。
三、經查：
    （一）按廢棄物清理法第四十六條第一項第四款之刑事處罰之對象，係未領有廢
          棄物清除、處理許可證或核備文件，從事「廢棄物」貯存、清除、處理，
          或未依廢棄物清除、處理許可證或核備文件內容貯存、清除、處理「廢棄
          物」之人。
    （二）針對前述法條內所指之「廢棄物」，修正前廢棄物清理法第二條第一項係
          規定：「本法所稱廢棄物，分為二種：一、一般廢棄物，二、事業廢棄物
          。前者包括垃圾、糞尿、動物屍體或其他非事業機構所產生足以污染環境
          衛生之固體或液體廢棄物；後者事業廢棄物則包括「有害廢棄物」，即由
          事業機構所產生具有毒性、危險性，或其濃度或數量足以影響人體健康或
          污染環境之廢棄物以及「一般事業廢棄物」，即由事業機構所產生有害事
          業廢棄物以外之廢棄物。再參酌廢棄物清理法所規定之中央主管機關行政
          院環境保護署環保署九十年四月十八日環署廢字第○○二一五六九號函就
          有關磚瓦、混凝土塊是否係屬「廢棄物清理法」認定之廢棄物疑義所提出
          之說明如下：「：：二、依據內政部訂頒之『營建剩餘土石方處理方案』
          規定，營建剩餘土石方包含『建築工程、公共工程及建築物拆除工程施工
          所產生之廢土石方、磚瓦、混凝土塊』。另依據行政院八十六年十二月三
          十一日台八十六內字第五二一○九號函示，明確認定剩餘土石方、磚瓦、
          混凝土塊為有用資源，非屬廢棄物範圍，其主管機關為內政部營建署。三
          、營建剩餘土石方如依『營建剩餘土石方處理方案』規定合法處理者，均
          不以廢棄物認定；惟如未依其規定辦理而隨意棄置，致污染環境者，仍為
          違反『廢棄物清理法』之行為。四、營建剩餘土石方（廢土）中含拆除建
          築物之磚塊，符合說明二，得認定為有用資源；如明顯夾雜銅筋、木料等
          非『營建剩餘土石方處理方案』適用範圍，則應屬建築廢棄物。五、至營
          建剩餘土石方（廢土）中可夾雜其他廢棄物比率，目前尚無相關認定標準
          規定。惟前提為『符合營建剩餘土石方處理方案規定者』，故其夾雜比率
          應視該營建剩餘土石方處理方案所認定『土石方資源堆置處理場』所可收
          受之容許程度而定。」，依據上揭行政院函示內容，已明確認定公共工程
          拆除所產生土石方、磚瓦、混凝土塊為有用資源，非屬廢棄物範圍，故其
          清除、處理行為縱有不符相關資源再利用規定，僅屬行政罰，不應適用廢
          棄物清理法第四十六條第一項第四款之刑罰規定。
    （三）本案被告辯稱載運之物為乾砂土土石方，另公訴人不能證明，本院亦查無
          何證據，足以證明被告係載運公訴人所指之廢棄物。故自不能擅斷被告載
          運之物為廢棄物清理法所指廢棄物，公訴人認被告涉犯前開罪嫌，所依據
          之事證，不足以為被告有罪之認定；此外，復查無其他積極確切之證據足
          資認定被告有被訴違反廢棄物清理法之犯行。自應諭知被告此部分公訴犯
          行無罪。
據上論斷應依刑事訴訟法第二百九十九條第一項前段、第三百零一條第一項，刑法第
二百七十六條第二項、第二百八十四條第二項前段、第五十五條、第六十二條前段、
第四十一條第一項前段、第七十四條第一款，罰金罰鍰提高標準條例第一條前段、第
二條，判決如主文。
本案經檢察官許智評到庭執行職務。
中    華    民    國    九十三        年      四      月        六      日
                                臺灣板橋地方法院交通法庭
                                    審判長法  官  陳財旺
                                          法  官  李幼妃
                                          法  官  張紹省
右正本證明與原本無異。
如不服本判決，應於判決送達後十日內向本院提出上訴狀 (應附繕本) ，上訴於臺灣
高等法院。
                                          書記官  張文惠
中    華    民    國    九十三        年      四      月          六    日
附錄本案論罪科刑法條全文
刑法第二百七十六條
因過失致人於死者，處二年以下有期徒刑、拘役或二千元以下罰金。
從事業務之人，因業務上之過失犯前項之罪者，處五年以下有期徒刑或拘役，得併科
三千元以下罰金。
